臺灣臺南地方法院刑事判決
111年度訴字第149號
公  訴  人  臺灣臺南地方檢察署檢察官
被      告  曾稼榮


上列被告因公共危險等案件，經檢察官提起公訴（110年度偵字
第12854號），本院判決如下：
    主  文
曾稼榮無罪。
    理  由
壹、程序方面
    有罪之判決書應於理由內記載認定犯罪事實所憑之證據及其
    認定之理由，刑事訴訟法第310條第1款定有明文。而犯罪事
    實之認定，係據以確定具體的刑罰權之基礎，自須經嚴格之
    證明，故其所憑之證據不僅應具有證據能力，且須經合法之
    調查程序，否則即不得作為有罪認定之依據。倘法院審理之
    結果，認為不能證明被告犯罪，而為無罪之諭知，即無前揭
    第154條第2項所謂「應依證據認定」之犯罪事實之存在。因
    此，同法第308條前段規定，無罪之判決書只須記載主文及
    理由。而其理由之論敘，僅須與卷存證據資料相符，且與經
    驗法則、論理法則無違即可，所使用之證據亦不以具有證據
    能力者為限，即使不具證據能力之傳聞證據，亦非不得資為
    彈劾證據使用。故無罪之判決書，就傳聞證據是否例外具有
    證據能力，本無須於理由內論敘說明（最高法院100年度台 
     上字第2980號判決意旨參照）。
貳、實體方面 
一、公訴意旨略以：被告曾稼榮於民國110年5月20日晚間7時30
    分許，駕駛車牌號碼000-0000號自用小客車（下稱Ａ車），
    沿臺南市○○區○道0號高速公路由南往北方向行駛，行經北向
    317公里處時，因不滿陳一華先前駕駛車號000-0000號自用
    小客車（下稱Ｂ車）在Ａ車後方使用遠光燈影響視線，竟基於
    妨害公眾往來安全及妨害他人行使權利之犯意，趁陳一華駕
    駛Ｂ車變換車道至Ａ車後方時，2度無故驟然減速之方式阻擋Ｂ
    車，以此強暴手段妨害陳一華自由駕車在該高速公路上行駛
    之權利，並使高速行進中之後方來車，恐有避煞不及發生碰
    撞之虞，致生公眾往來陸路之危險。因認被告涉犯刑法第18
    5條第1項之妨害公眾往來安全罪嫌及同法第304條第1項之強
    制罪嫌。
二、公訴人認被告涉有前揭犯行，係以被告之供述、告訴人之指
    述、Ｂ車行車紀錄器攝錄內容擷取畫面為其論據。訊據被告
    固坦承其於上開時地駕駛A車等情（本院卷第56頁），惟堅
    決否認有何妨害自由及公共危險犯行，辯稱：當時是所駕駛
    A車引擎有問題，有閃雙黃燈警示，且準備切到外側車道下
    交流道等語。
三、按犯罪事實應依證據認定之，無證據不得認定犯罪事實；又
    不能證明被告犯罪者，即應諭知無罪之判決，刑事訴訟法第
    154條第2項、第301條第1項分別定有明文。次按認定不利於
    被告之事實，須依積極證據，苟積極證據不足為不利於被告
    事實之認定時，即應為有利於被告之認定，更不必有何有利
    之證據。又認定犯罪事實所憑之證據，雖不以直接證據為限
    ，間接證據亦包括在內，然而無論直接或間接證據，其為訴
    訟上之證明，須達於通常一般人均不致有所懷疑，而得確信
    其為真實之程度，始得據為有罪之認定，最高法院30年上字
     第816號、76年台上字第4986號判例意旨可資參照。
四、經查： 　　
　㈠本院以當庭播放方式，勘驗告訴人所提供Ｂ車行車紀錄器擷圖
    之錄影檔案，勘驗結果如附表所示，且經被告自承勘驗畫面
    中甲車即告訴人所駕駛B車，乙車即被告所駕駛A車等語（本
    院卷第55頁）。依上開勘驗紀錄，告訴人所駕駛B車原行駛
    於國道一號高速公路內側車道，其前方無任何車輛，嗣被告
    所駕駛A車自畫面右側之中線車道出現，超越B車行駛於B車
    右前方，告訴人之B車旋自内側車道變換至中線車道跟在被
    告A車後方，此時內側車道無車輛行駛，其後被告之A車減速
    警示燈閃爍2次，告訴人之B車亦減速2次，此時內側車道均
    無車輛行駛；則被告所駕駛之A車固有行駛至告訴人之B車前
    方，且A車減速警示燈閃爍2次，B車亦減速2次，然告訴人係
    自行由內側車道變換至中線車道跟隨於被告車輛後方，而被
    告之A車在中線車道減速警示燈閃爍時，內側車道亦均無車
    輛行駛，告訴人仍得自由從中線車道變換至內線車道，故告
    訴人之行動自由並未受限，是被告減速2次之行為，客觀上
    是否妨害告訴人自由行進，甚有疑問已難證明。又依此部分
    勘驗畫面，當時之車流量不大，被告係行駛中線車道，內側
    車道極為暢通，被告固有減速2次，然其並無其他高速、併
    排行駛或隨意左右變換車道之壅塞陸路行為，故被告上開減
    速舉動，客觀上是否已造成公眾往來危險之狀態或有致生公
    眾往來陸路之危險，亦屬有疑而難以證明。
　㈡被告供稱當時是所駕駛A車引擎有問題，有閃雙黃燈警示，且
    準備切到外側車道下交流道等語（本院卷第56頁），並據告
    訴人指稱：案發時先看到被告之A車打故障燈（雙黃警示燈
    ）…被告之後往國道8號（新市方向）駛離等語（警卷第14頁
    ），且依附表所示勘驗紀錄，被告之A車變換至輔助車道，
    告訴人之B車亦由中線車道變換至外側車道跟在A車左後方。
    是依告訴人之指述及此部分勘驗結果，被告於案發時既有閃
    「雙黃燈」警示，且切到外側車道再經輔助車道下交流道，
    堪認被告所辯A車引擎有問題，且準備切到外側車道下交流
    道方減速等語，尚非無據；則自高速公路下交流道時，本就
    會降低車速，不同駕駛人對路況之即時反應亦不盡然相同，
    自難徒以被告減速2次之行為，即認被告有妨害告訴人自由
    及致生公眾往來危險之犯意。
五、綜上所述，被告究否有妨害告訴人自由行進及妨害公眾交通
    往來安全之故意，且其行為客觀上是否已阻絕告訴人自由行
    進及妨害公眾交通往來安全，本院認為均存有合理之懷疑，
    尚未到達確信其為真實之程度。而公訴人所提出之證據，尚
    不足為被告有罪之積極證明，其指出證明之方法，亦無從說
    服法院以形成被告有罪之心證，揆諸前揭說明，本院自應為
    被告無罪之諭知。
據上論斷，應依刑事訴訟法第301條第1項，判決如主文。 　　
本案經檢察官胡晟榮提起公訴，檢察官蘇聖涵到庭執行職務。
中　　華　　民　　國　　111 　年　　3 　　月　　31　　日
　　　　　　　　　刑事第八庭  審判長法　官 鄭燕璘
　　　　　　　　　                  法  官 陳碧玉
　　　　　　　　　                  法  官 郭瓊徽　
以上正本證明與原本無異。
如不服本判決應於收受本判決後20日內向本院提出上訴書狀，並
應敘述具體理由。其未敘述上訴理由者，應於上訴期間屆滿後20
日內向本院補提理由書狀（均須按他造當事人之人數附繕本）「
切勿逕送上級法院」。 
                                    書記官 王珮君
中　　華　　民　　國　　111 　年　　3 　　月　　31　　日

卷目：
     1.內政部警政署國道公路警察局第四公路警察大隊110年6
       月3日國道警四刑字第1104901127號刑案偵查卷宗（下稱
       「警卷」）
      2.臺灣臺南地方檢察署110年度偵字第12854號偵查卷宗（
        下稱「偵卷」）
      3.臺灣臺南地方法院111年度訴字第149號刑事卷宗（下稱
        「本院卷」）

附表
法官勘驗紀錄
案號案由：111年度訴字第149號
勘驗標的：警卷第20至22頁行車紀錄器擷圖之錄影檔案
勘驗結果：
警卷第20至22頁行車紀錄器擷圖相關之錄影檔案，係名稱「0000
-00-00_00-00-00-front」及
「0000-00-00_00-00-00-front」之影像檔，檔案為連續錄影畫
面，
全長均59秒，以下就與本案相關部分分別勘驗：
㈠名稱「0000
-
00
-
00_00
-
00
-
00
-
front」部分：自播放器顯示時間40秒起至59秒影片結束止
編號 播放器顯示時間 勘驗結果 1. 40至45秒 裝設行車紀錄器之車輛（下稱「甲車」即B車）行駛於高速公路內側車道，「甲車」前方無車輛。 2. 45至51 一輛黑色自小客車（下稱「乙車」即A車）自畫面右側之中線車道出現，超越「乙車」行駛於「甲車」右前方。 3. 51秒 「甲車」自内側車道變換至中線車道跟在「乙車」後方，此時內側車道無車輛行駛。 4. 52至54秒 「乙車」減速警示燈閃爍，「甲車」亦減速，此時內側車道無車輛行駛。 5. 57至58秒 「乙車」減速煞車燈亮起，「甲車」亦減速，此時內側車道無車輛行駛。 6. 59秒 「乙車」、「甲車」前後行駛於中線車道。 
㈡名稱「0000
-
00
-
00_00
-
00
-
00
-
front」部分：自影片開始至播放器顯示時間7秒止
編號 播放器顯示時間 勘驗結果 1. 影片開始至 3秒 2輛自小客車自內側車道經過。 2. 4 至 7秒 「乙車」變換至輔助車道，「甲車」變換至外側車道跟在「乙車」左後方。